【裁判字號】    95,建,18
【裁判日期】    950920
【裁判案由】    給付工程款
【裁判全文】
臺灣彰化地方法院民事判決                95年度建字第18號
    原      告  山大營造有限公司
                            3.
    法定代理人  丙○○
                            3.
    訴訟代理人  陳世煌律師
                黃俊昇律師
    被      告  彰化縣田中鎮公所
                            9.
    法定代理人  乙○○
    訴訟代理人  甲○○
上列當事人間請求給付工程款事件，本院於民國九十五年九月六
日言詞辯論終結，判決如下：
    主    文
被告應給付原告新台幣壹佰參拾肆萬伍仟玖佰貳拾陸元，及自民
國九十五年七月廿一日起至清償日止，按年息佰分之伍計算之利
息。
訴訟費用由被告負擔。
本判決於原告以新台幣肆拾肆萬玖仟元供擔保後，得假執行。
    事實及理由
一、按訴狀送達後，原告不得將原訴變更或追加他訴。但請求之
    基礎事實同一者、擴張或減縮應受判決事項之聲明者或不甚
    礙被告之防禦或訴訟之終結者，不在此限。此為民事訴訟法
    第二百五十五條第一項第二款、第三款及第七款所分別明定
    。原告於起訴狀送達被告後，在九十五年八月十七日具狀請
    求追加給付新台幣（下同）九千五百四十一元元，係本於同
    一基礎事實，且僅為擴張應受判決事項之聲明，又不甚礙被
    告之防禦及訴訟之終結，合於前揭法律之規定，應予准許。
二、本件原告主張：（一）原告於民國（下同）九十四年十月、
    十一月間承攬被告發包之「田中鎮○○里○○街排水溝改善
    工程」等二件工程、「田中鎮○○里○○路136巷路面改善
    工程」等十二項工程，詎工程結算驗收後，被告迄未給付工
    程款共計一百三十三萬六千三百八十五元，玆將之陳述如下
    ：1.「田中鎮○○里○○街排水溝改善工程」等二件工程部
    分─原告於九十四年十月七日承攬被告機關發包之「田中鎮
    ○○里○○街排水溝改善工程」等二件工程，雙方並簽訂有
    工程契約書，按契約書第二十條第一項規定付款辦法一次付
    款，工程竣工驗收合格後一次付清。詎系爭工程於九十四年
    十一月十五日竣工、同年十二月廿七日完成驗收合格，於驗
    收完成後，被告本應依約給付工程款四十九萬六千元，惟驗
    收完成迄今已逾八個月，期間經原告數次函請被告機關付款
    ，均未獲置理。2.「田中鎮○○里○○路136巷路面改善工
    程」等十二項工程部分─原告於九十四十一月廿四日向被告
    承攬「田中鎮○○里○○路136巷路面改善工程」等十二項
    工程，約定酬金為八十七萬元，按雙方工程契約第二十條第
    一項規定付款辦法一次付款工程竣工驗收合格後一次付清。
    詎系爭工程於九十五年一月九日竣工，並於九十五年二月十
    七日完成結算、驗收合格，工程款減為八十四萬零三百八十
    五元，系爭工程既已如期完工，被告本應於驗收合格後給付
    工程款，惟經原告數次函請被告機關依約給付上揭工程款，
    被告迄今仍未為給付。（二）本件原告所承攬之系爭工程既
    已如期竣工並完成驗收合格，依民法第五百零五條及雙方工
    程合約書第二十條規定於工程竣工驗收合格後一次付清，依
    法自得向被告為報酬之請求，請求被告給付前揭工程款一百
    三十三萬六千三百八十五元及代墊之空污費九千五百四十一
    元，共計一百三十四萬五千九百二十六元及法定遲延利息等
    語。並聲請：請求判如主文第一項所示。訴訟費用由被告負
    擔。原告願供擔保，請准宣告假執行。
三、被告則以：原告承包上揭工程固均已竣工，並均已完成結算
    、驗收合格，惟依兩造契約第二十條第一項第五款規定：如
    本工程經費來源為上級補助，應俟該補助款撥入後付款，本
    件系爭二件工程均係彰化縣政府委託被告辦理，工程經費由
    彰化縣政府全額補助，惟因被告機關承辦人員疏忽，以公開
    取得方式辦理，未按彰化縣政府函示須按公開招標方式處理
    之規定，彰化縣政府函示不予核撥工程款，經被告與彰化縣
    政府多次協商，業經彰化縣政府以九十五年七月廿七日府工
    程字第０九五０一四三七二六號函示，俟被告檢附處分失職
    人員文件檢送縣府後，再行審核核撥工程款，茲被告既尚未
    取得該補助款，原告尚不得請領工程款等語置辯。並聲明：
    請求為適法之判決。
四、被告對原告主張二造間訂有前揭二項工程合約，系爭工程原
    告均已竣工，並均已完成結算、驗收合格，被告應付工程款
    為一百三十三萬六千三百八十五元及應償還原告代墊空污費
    九千五百四十一元，合計一百三十四萬九千九百二十六元等
    情，均自認在卷，並有原告提出工程合約書二件、工程結算
    驗收證明書、田中鎮公所驗收結算明細表、工程數量統計表
    等、原告催告被告核撥工程款函、彰化縣政府九十四年八月
    五日府工程字第０九四０一四九四一０號函及彰化縣田中鎮
    公所動用經費簽辦用紙二件（均影本）為憑，互核相符，是
    原告之主張堪信為真實，被告雖以前揭情詞置辯，惟查：二
    造間系爭工程合約第二十條第一項第一款規定被告付款方法
    為工程竣工驗收合格後一次付清，同條第五款前段規定如本
    工程經費來源為上級補助或以貸款支應時，應俟該補助款或
    貸款撥入後付款；而系爭工程均為彰化縣政府委辦事項，函
    文中並特別註明須以公開招標方式為之，否則不撥付工程款
    ，但被告以公開取得方式為之，因而縣府函示不撥付工程款
    乙節，為二造一致肯認，並有工程合約書、彰化縣政府九十
    四年六月十三日府工程字第０九四０一０八二八一號函、九
    十四年八月五日府工程字第０九四０一四九四一０號函、九
    十五年三月三日府工程字第０九五００三九八二六號函、九
    十五年三月七日府工程字第０九五００三九七三０號函、九
    十五年六月廿二日府工程字第０九五０一一八二三九號函附
    卷可稽。按當事人預期不確定事實之發生，以該事實發生時
    為債務之清償期者，應認該事實之發生時或其發生已不能時
    ，為清償期屆至之時（最高法院八十八年台上字第三二五四
    號、九十三年台上字第一六００號民事判決要旨參照）。本
    件兩造工程合約第二十條第一項第五款之約定顯屬清償期之
    約定，而被告因未遵彰化縣政府函示系爭工程須以公開招標
    之方式辦理，另採公開取得方式辦理，經彰化縣政府函示不
    予核撥工程款，依前揭說明，足認兩造合約所定之工程款清
    償期已屆至，被告實有給付工程款之義務，被告以其尚未取
    得該補助款，原告無權請求云云為辯，並不足取。綜上，原
    告本於承攬報酬請求權請求被告給付工程款及依約代墊之空
    污費計一百三十四萬五千九百二十六元，及自起訴狀繕本送
    達翌日即九十五年七月廿一日起至清償日止，按年息百分之
    五計算之利息，為有理由，應予准許。又原告陳明願供擔保
    ，請求宣告假執行，核無不合，爰酌定相當之擔保金額，予
    以准許。
五、負擔訴訟費用之依據：民事訴訟法第七十八條。
中    華    民    國    九十五  年  九  月  廿        日
                        民事第一庭  法  官  簡燕子
以上正本係照原本作成。
如對本判決上訴須於判決送達後廿日內向本院提出上訴狀。
中    華    民    國    95    年    9     月    20    日
                                    書記官  林嘉賢


司法院資訊處製作；財團法人民間司法改革基金會備份。
